臺灣高雄地方法院高雄簡易庭裁定
111年度雄秩聲字第3號
移送機關    高雄市政府警察局三民第二分局
異  議  人  吳鍵瑋




上列異議人因違反社會秩序維護法案件，對於高雄市政府警察局
三民第二分局於民國111 年1 月24日所為高市警三二分偵字第11
074827400 號處分書聲明異議，本院裁定如下：
    主  文
原處分撤銷。
吳鍵瑋不罰。
    理  由
一、原處分意旨略以：異議人於民國110 年12 月24日17 時40分
    許，在高雄市○○區○○街00號與陳世傑互相鬥毆，違反社
    會秩序維護法第87條第2 款之規定，處罰鍰新臺幣（下同）
    2,000 元。 
二、聲明異議意旨略以：異議人當時眼鏡被陳世傑打飛無力逃跑
    ，看情勢不對，方出於正當防衛還手反擊，伊一直處於被打
    之狀態，並無違序之行為等語。
三、按互相鬥毆者，處新臺幣18,000元以下罰鍰，社會秩序維護
    法第87條第2 款定有明文。該款所謂「互相鬥毆者」，必互
    有加暴行於他方之行為，而加暴行於人其意涵與刑法第277
    條第1 項普通傷害罪之範圍並非一致，倘若加暴行於人成傷
    者，即為刑法之傷害罪，如加暴行於人未成傷者，則屬社會
    秩序維護法所規範之範圍。次按對於現在不法之侵害，出於
    防衛自己權利之行為，不罰，社會秩序維護法第12條定有明
    文。此外，正當防衛，係以對於現在不法之侵害，而出於防
    衛自己或他人權利之行為為要件；所稱不法之侵害，只須客
    觀上有違法之行為，即可以自力排除其侵害而行使防衛權，
    且不以侵害之大小與行為之輕重而有所變更；又侵害之是否
    為現在，應以其侵害之是否尚在繼續中，可否即時排除為準
    ，苟其侵害狀態尚在繼續中而被害人仍有受侵害之危險，而
    可以即時排除者，仍不失為現在之侵害（最高法院90年度臺
    上字第4175號判決要旨參照）。至於防衛行為，祇以基於排
    除現在不法之侵害而不超越必要之程度為已足，不以出於不
    得已之行為為條件；亦即行為人主觀上認識現有不法侵害存
    在而有防衛之意思，客觀上有防衛之行為，自得主張正當防
    衛(最高法院95年度臺上字第5617號判決意旨參照）。再者
    ，彼此互毆，若一方能證明其初無傷人之行為，因排除對方
    不法之侵害而加以還擊，即得以正當防衛論（最高法院17年
    上字第686號、30年上字第1040號裁判意旨參照）。
四、查移送意旨認被移送人有違反社會秩序維護法第87條第2款
    規定之行為，無非係以調查筆錄及現場監視器畫面擷圖等為
    其主要論據。然查，依監視器畫面顯示，陳世傑騎乘機車至
    異議人旁，旋即揮拳攻擊異議人，異議人遂推開陳世傑，而
    陳世傑仍持續對異議人揮拳，異議人均是於陳世傑主動攻擊
    後為推陳世傑之行為，有現場監視器光碟在卷可稽。可見異
    議人初無傷陳世傑之行為，乃因排除陳世傑不法之侵害而加
    為之，則異議人之動作縱致陳世傑受有傷害，衡其情形係異
    議人出於不得已且未逾越必要之程度，從而，異議人辯稱：
    係出於正當防衛出手還擊即屬可採。準此，原處分機關對異
    議人處以罰鍰，尚有未恰，異議人請求撤銷原處分，為有理
    由，自應將原處分撤銷，另為不罰之諭知。
五、依社會秩序維護法第57條第2 項前段，裁定如主文。
中　　華　　民　　國　　111 　年　　3 　　月　　7 　　日
          　　　　高雄簡易庭  法　　　官  楊詠惠
以上正本係照原本作成。
本件不得抗告。
中　　華　　民　　國　　111 　年　　3 　　月　　7 　　日
      　　　　　　　　　　　　書　記　官  蔡佩珊